臺灣苗栗地方法院民事裁定
                       111年度苗簡字第488號
原      告  臺灣雲林地方檢察署

法定代理人  張春暉  
訴訟代理人  林幸彬  
被      告  吳清煌  
上列當事人間請求返還犯罪被害補償金事件，本院裁定如下：
    主  文
原告之訴駁回。
訴訟費用由原告負擔。 
    理  由
一、本件原告起訴時之法定代理人原係洪家原，嗣於訴訟進行中
    變更為甲○○，經其聲明承受訴訟，核無不合，應予准許。
二、原告起訴主張：被告前因對訴外人甲女犯妨害性自主罪，經
    臺灣雲林地方檢察署檢察官提起公訴，嗣經臺灣高等法院臺
    南分院（下稱臺南高分院）以108年度侵上易字第317號判決
    有期徒刑8月確定，甲女因而申請性侵害補償金，並經原告
    所屬犯罪被害人補償審議委員會（下稱原告所屬補審會）於
    110年8月23日以107年度補審字第9號決定補償新臺幣（下同
    ）216,080元，並於110年12月8日如數領訖，乃依犯罪被害
    人保護法第12條之規定，提起本件訴訟等語，並聲明求為判
    決被告應給付原告216,080元，及自支付命令送達翌日起至
    清償日止，按週年利率5％計算之利息。
三、按原告之訴，其訴訟標的為確定判決之效力所及者，法院應
    以裁定駁回之；確定判決，除當事人外，對於訴訟繫屬後為
    當事人之繼受人者，及為當事人或其繼受人占有請求之標的
    物者，亦有效力。民事訴訟法第249條第1項第7款、第401條
    第1項分別定有明文。又按國家於支付犯罪被害補償金後，
    於補償金額範圍內，對犯罪行為人或依法應負賠償責任之人
    有求償權，犯罪被害人保護法第12條定有明文。惟犯罪行為
    所造成之損害，本應由犯罪行為人或其他依法應負賠償責任
    之人負責賠償，國家依犯罪被害人保護法支付補償，乃係基
    於社會安全之考量，使犯罪被害人能先獲得救濟，國家於支
    付補償金後，對原應負責之人，雖依犯罪被害人保護法第12
    條取得求償權，但非欲令犯罪行為人增加負擔，此由同法11
    條明定依本法請求補償之人，因犯罪行為被害已受有損害賠
    償給付，應自犯罪被害補償金中減除之，藉以避免雙重受償
    ；及同法第13條第1款規定，受領之犯罪被害補償金有第11
    條所定應減除之情形或復受損害賠償者，於其所受或得受之
    金額內返還補償機關，均可知犯罪被害補償金之給付係損害
    賠償責任（或債權）之補充性給付，負最終損害賠償責任者
    仍是犯罪行為人或依法應負損害賠償責任人，則國家因對犯
    罪被害人支付補償金後，依同法第12條規定，於補償金額範
    圍內，對犯罪行為人或其他依法應負賠償責任之人所取得之
    權利，實質上係源自同一侵權行為損害賠償責任（或債權）
    。準此，國家支付犯罪補償金後，於補償金額範圍內，向犯
    罪行為人或依法應負賠償責任之人之求償權，乃係基於法律
    之規定，承受犯罪被害人之損害賠償請求權，故其性質仍屬
    私法上之侵權行為損害賠償請求權，與刑事訴訟附帶提起侵
    權行為損害賠償訴訟相同（最高法院103年度台抗字第740號
    、96年度台抗字第555號裁定意旨參照）。經查：
  ㈠被告前因涉嫌猥褻甲女，經檢察官起訴後，先由臺灣雲林地
    方法院（下稱雲林地院）以107 年度侵易字第1 號判決無罪
    ，檢察官上訴後，再經臺南高分院以108 年度侵上易字第31
    7 號刑事判決改判被告犯刑法228 條第2 項之利用相類於醫
    療關係照護之機會而為猥褻行為罪，處有期徒刑8 月，於被
    告上訴後，由最高法院以109 年度台上字第5571號刑事判決
    上訴駁回確定；而甲女因本件遭被告性侵乙事，於107 年8 
    月11日對被告提起刑事附帶民事訴訟（雲林地院107年度侵
    附民字第7號），依侵權行為之法律關係請求被告損害賠償
    ，經雲林地院刑事庭以107 年度侵附民字第7 號刑事附帶民
    事訴訟判決駁回原告之訴，甲女上訴後，再經臺南高分院以
    108 年度侵附民上字第92號將原判決廢棄，移送同院民事庭
    審理，嗣由臺南高分院民事庭以109 年度上字第73號民事判
    決諭知被告應給付甲女807,210 元及利息確定，該判決於11
    1 年7 月20日確定（下稱系爭民事訴訟；臺南高分院判決下
    稱系爭民事判決），此有本院調取上開卷宗核閱無訛，並有
    相關判決在卷可稽（見本院卷第23至44、81至84頁），堪予
    認定。
  ㈡又原告所屬補審會於系爭民事訴訟繫屬中之110年12月8日支
    付甲女性侵害補償金216,080元，有原告提出之107年度補審
    字第9號決定書、付款憑單、支出憑證（見司促卷第9至15頁
    ），並經本院調閱原告所屬補審會107年度補審字第9號補償
    卷宗（下稱補償卷宗）核閱無訛。而甲女於系爭民事訴訟中
    向被告請求損害賠償之項目（請求之醫療費用含證書費用、
    勞動力減損、慰撫金），與其向原告申請犯罪被害補償金之
    請求項目均相同，亦經本院核對補償卷宗、107年度補審字
    第9號決定書及系爭民事判決無訛，足認原告係於甲女提起
    系爭民事訴訟後、系爭民事判決確定前，支付上開補償金，
    揆諸前開說明，原告依犯罪被害人保護法第12條第1項對被
    告所取得之權利，實質上係源自甲女對被告之同一侵權行為
    損害賠償債權，屬債權之法定移轉，不因原告支付該補償金
    在系爭民事判決確定前或後而異，則該訴訟標的既經系爭民
    事判決確定，本件訴訟請求之訴訟標的，已為其確定判決之
    效力所及，原告即不得再行起訴或為任何爭執。準此，原告
    執系爭民事判決確定判決所裁判之訴訟標的法律關係，再對
    被告起訴請求，顯欠缺訴訟成立要件，其訴為不合法，依民
    事訴訟法第249 條第1 項第7 款，應以裁定駁回。　
四、依民事訴訟法第436 條第2 項、第249 條第1 項第7 款、第
    95條、第78條裁定如主文。
中　　華　　民　　國　　111 　年　　9 　　月　　29　　日
　　　　　　　　　民事第二庭  法　官　  黃思惠       
以上正本係照原本作成。
如不服本裁定應於送達後10日內向本院提出抗告狀（須附繕本）
，並繳納抗告費新臺幣1,000 元。
中　　華　　民　　國　　111 　年　　9 　　月　　29　　日
                              書記官    林翰章